臺灣新北地方法院刑事判決
111年度訴緝字第27號
公  訴  人  臺灣新北地方檢察署檢察官
被      告  簡明正



指定辯護人  本院公設辯護人湯明純  
上列被告因詐欺等案件，經檢察官提起公訴（106年度偵緝字第1
020號、第1021號），本院判決如下：
    主  文
戊○○犯如附表一所示之罪，各處如附表一所示之刑（含沒收）。
不得易科罰金之拘役部分，應執行拘役肆拾伍日；有期徒刑部分
應執行有期徒刑貳年貳月。
    事  實
一、戊○○意圖為自己不法之所有，分別為下列犯行：
  ㈠基於詐欺取財之犯意，於民國104年9月5日晚間7時許，在新
    北市○○區○○路0段000號前，向乙○○(原名丙○○○)佯稱：因皮
    包遺失需商借新臺幣（下同）5,000元，致乙○○陷於錯誤，
    交付5,000元予戊○○。
  ㈡基於詐欺取財、意圖供行使之用而偽造有價證券之犯意，於1
    04年9月7日某時許，以返還借款為由與乙○○相約在新北市○○
    區○○路0段000號前見面，待同日晚間6時許乙○○依約到場後
    ，戊○○即對乙○○佯稱：急需繳納店面租金而欲商借5,000元
    云云，並將如附表二編號1、2所示之偽造本票交予乙○○作為
    借款擔保，致乙○○陷於錯誤，而交付5,000元予戊○○。
  ㈢可預見丁○○為未滿18歲之少年，基於對少年犯詐欺取財、意
    圖供行使之用而偽造有價證券之犯意，於104年11月26日晚
    間8時50分許，在新北市○○區○○路00○00號前，向丁○○佯稱：
    皮夾遺失且急需現金支付店面租金需商借6,000元云云，並
    將如附表二編號3所示之偽造本票交予丁○○作為借款擔保，
    致丁○○陷於錯誤，而交付6,000元予戊○○。
  ㈣可預見丁○○為未滿18歲之少年，基於對少年犯詐欺取財之犯
    意，於104年11月28日某時許聯繫丁○○，並佯稱：其銀行信
    用卡遭盜刷，急需車資前往銀行辦理止付及補辦證件，需商
    借3,000元云云，並與丁○○相約於址設新北市新莊區天祥街4
    2巷口之便利商店見面，致丁○○陷於錯誤，於同日下午2時許
    在上址交付3,000元予戊○○。
  ㈤可預見丁○○為未滿18歲之少年，基於對少年犯詐欺取財之犯
    意，於104年12月1日某時許聯繫丁○○，並佯稱：其需向銀行
    繳納印花稅而需商借4,000元云云，並與丁○○相約在新北市
    新莊區中正路、雙鳳路口之某咖啡店外見面，致丁○○陷於錯
    誤，於同日晚間8時50分許在上址交付4,000元予戊○○。
  ㈥可預見丁○○為未滿18歲之少年，基於對少年犯詐欺取財、意
    圖供行使之用而偽造有價證券之犯意，於104年12月11日某
    時許聯繫丁○○，並佯稱：其需向銀行繳納印花稅而需商借2,
    000元云云，並與丁○○相約在新北市新莊區之丹鳳捷運站1 
    號出口處見面，致丁○○陷於錯誤，而於同日晚間8時40分許
    於上址交付2,000元予戊○○，戊○○並將如附表二編號4所示之
    偽造本票交予丁○○作為借款擔保。
二、案經翁敏盛、丁○○分別訴由新北市政府警察局新莊分局報告
    臺灣新北地方檢察署檢察官偵查起訴。
    理  由
一、證據能力
　㈠按被告以外之人於審判外之言詞或書面陳述，除法律有規定
    者外，不得作為證據；又被告以外之人於審判外之陳述，雖
    不符同法第159條之1至第159條之4之規定，而經當事人於審
    判程序同意作為證據，法院審酌該言詞陳述或書面陳述作成
    時之情況，認為適當者，亦得為證據；而當事人、代理人或
    辯護人於法院調查證據時，知有第159條第1項不得為證據之
    情形，而未於言詞辯論終結前聲明異議者，視為有前項之同
    意，刑事訴訟法第159條第1項、第159條之5分別定有明文。
    查本件檢察官、被告戊○○及其辯護人就本判決所引用被告以
    外之人於審判外之言詞或書面陳述之證據能力，於準備程序
    、審判期日中均不爭執其證據能力，且迄至言詞辯論終結前
    亦未聲明異議，本院審酌該等具有傳聞證據性質之證據製作
    時之情況，尚無違法不當及證明力明顯過低之瑕疵，應無不
    宜作為證據之情事，認以之作為本案之證據，應屬適當，依
    刑事訴訟法第159條之5之規定，認該等證據資料均有證據能
    力。
　㈡本判決所引用之非供述證據部分，與本案待證事實均有關連
    性，亦無證據證明係實施刑事訴訟程序之公務員以不法方式
    所取得，依刑事訴訟法第158條之4之反面解釋，當有證據能
    力，復於本院審理時，提示並告以要旨，使當事人及辯護人
    充分表示意見，自得為證據使用。
二、上開犯罪事實，業據被告於偵訊及本院準備程序、審理時均
    坦承不諱（見偵緝字第1021號卷第3頁、見偵緝字第1020號
    卷第13-14頁），核與證人即告訴人乙○○、丁○○於警詢、偵
    訊時所述相符（見偵字第4953號卷第5-9、41-42頁、偵字第
    27017號卷第5-9、30-32頁），並有統一超商電信回函資料
    、申登人查詢資料、遠傳資料查詢結果、如附表二所示之本
    票影本、行動電話對話紀錄、監視錄影畫面擷圖、通聯紀錄
    、受理各類案件紀錄表、報案三聯單、內政部警政署反詐騙
    案件紀錄表在卷可查（見偵字第4953號卷第12-17、48、21-
    23頁、偵字第27017號卷第11-17、39頁、偵緝字第1020號卷
    第20頁、偵緝字第1021號卷第8頁），堪認被告前開任意性
    自白與事實相符，可堪採信。被告上開犯行均可堪認定，本
    案事證明確應依法論科。
三、論罪科刑
  ㈠被告行為後，刑法第201條雖於108年12月25日修正公布，並
    於同年月27日生效施行，惟修正後之規定係依刑法施行法第
    1條之1第2項本文規定將罰金提高30倍，亦即將上開條文原
    本所定之銀元3千元（經折算為新臺幣9萬元）修正為新臺幣
    9萬元，僅為文字修正（為增加法律明確性，並使刑法分則
    各罪罰金數額具內在邏輯一致性），法律效果相同，其修正
    之結果不生有利或不利於行為人之情形，自非法律變更，當
    亦不生新舊法比較之問題，而應依一般法律適用原則，逕行
    適用裁判時法。
  ㈡兒童及少年福利與權益保障法第112條第1項前段規定「成年
    人教唆、幫助或利用兒童及少年犯罪或與之共同實施犯罪或
    故意對其犯罪者，加重其刑至二分之一」，其中成年人教唆
    、幫助或利用兒童及少年犯罪或與之共同實施犯罪之加重，
    並非對於個別特定之行為而為加重處罰，其加重係概括性之
    規定，對一切犯罪皆有其適用，自屬刑法總則加重之性質；
    至故意對兒童及少年犯罪之加重，係對被害人為兒童及少年
    之特殊要件予以加重處罰，乃就犯罪類型變更之個別犯罪行
    為予以加重，則屬刑法分則加重之性質（最高法院103年度
    台非字第306號判決參照）；成年人故意對兒童及少年犯罪
    而依該項規定加重其刑者，固不以其明知被害人為兒童及少
    年為必要，但仍須證明該成年人有對兒童及少年犯罪之不確
    定故意，亦即該成年人須預見被害人係兒童及少年，且對於
    兒童及少年犯罪並不違背其本意，始足當之（最高法院95年
    度台上字第5731號判決參照）。查被告為本案犯行時均為成
    年人，告訴人丁○○則為12歲以上未滿18歲之人（見偵字第27
    017號卷第5頁、偵緝字第1020號卷第3頁）。又證人丁○○於
    本院審理時證稱：104年11月26日至同年12月11日間，伊係
    就讀高職二年級，伊在104年11月26日、104年12月1日、104
    年12月11日與被告見面時，係穿著學校制服並背著學校背包
    等語（見本院卷第189-192頁），是被告於第一次與丁○○見
    面時，丁○○係穿著當時就讀高職學校之制服，被告當可預見
    丁○○當時為未滿18歲之少年，故關於犯罪事實一㈢至㈥犯行，
    被告主觀上具有對未滿18歲少年犯罪之不確定故意，堪以認
    定。
  ㈢是核被告就犯罪事實一㈠所為，係犯刑法第339條第1項之詐欺
    取財罪；就犯罪事實一㈡所為，係犯刑法第339條第1項詐欺
    取財罪、刑法第201條第1項之意圖供行使之用而偽造有價證
    券罪；就犯罪事實一㈢㈥所為，係犯兒童及少年福利與權益保
    障法第112條第1項前段、刑法第339條第1項前段之成年人故
    意對少年犯詐欺取財罪、兒童及少年福利與權益保障法第11
    2條第1項前段、刑法第201條第1項之成年人故意對少年犯意
    圖供行使之用而偽造有價證券罪；就犯罪事實一㈣㈤所為，係
    犯兒童及少年福利與權益保障法第112條第1項前段、刑法第
    339條第1項前段之成年人故意對少年犯詐欺取財罪。被告於
    如附表二編號1、2所示本票上偽造「許志龍」之印文及簽名
    ，於如附表二編號3、4所示本票上偽造「許文龍」之簽名及
    指印之行為，係偽造如附表二編號1至4所示本票之部分行為
    ，其偽造如附表二編號1至4本票後復持以行使，行使之低度
    行為應為偽造之高度行為所吸收，均不另論罪。又被告就犯
    罪事實一㈡㈢㈥，係分別在對告訴人乙○○、丁○○為詐術後，交
    付如附表所示本票予乙○○、丁○○作為借款之擔保，亦係於各
    該交付本票當日偽造該等票據（見本院卷第195-197頁），
    故被告分別係在密接時地，先後對告訴人乙○○、丁○○為詐欺
    取財及偽造有價證券犯行，侵害同一法益，各行為之獨立性
    極為薄弱，依一般社會健全觀念，在時間差距上，難以強行
    分開，在刑法評價上，以視為數個舉動之接續施行，合為包
    括之一行為予以評價，較為合理，故就犯罪事實一㈡犯行應
    從一重論以刑法第201第1項意圖供行使之用而偽造有價證券
    罪，就犯罪事實一㈢㈥均應從一重論以兒童及少年福利與權益
    保障法第112條第1項前段、刑法第201條第1項之成年人故意
    對少年犯意圖供行使之用而偽造有價證券罪。被告所犯上開
    6罪，係於不同日期為之，犯意各別，行為互殊，應予分論
    併罰。
  ㈣按法院於科刑時應以行為人之責任為基礎，並審酌其犯罪一
    切情狀，尤應注意刑法第57條各款所列之事項，為科刑輕重
    之標準。而法院量刑時所應審酌被告犯罪之一切情狀，與同
    法第59條所稱之「犯罪情狀」，二者範圍並無絕對區分，尚
    非完全不能相容。例如同法第57條所列犯罪之動機與目的、
    犯罪之手段、犯罪時所受之刺激、犯罪行為人之生活狀況、
    智識程度、與被害人之關係及犯罪所生之危害或損害等事項
    ，均屬於被告「犯罪情狀」之具體內涵。法院於科刑時所審
    酌被告犯罪之上述事項及其他犯罪情狀，並非不得於審酌其
    是否符合刑法第59條酌減其刑要件時一併予以考量，尚難因
    而謂為違反「禁止重複評價原則」。查刑法第201條第1項之
    意圖供行使之用而偽造有價證券罪，為法定本刑3年以上10
    年以下有期徒刑之罪，考其立法意旨在維護市場秩序，保障
    交易信用。然同為偽造有價證券之人，其原因動機不一，犯
    罪情節未必相同，或有專以偽造大量之有價證券販售圖利，
    或僅作為清償債務之擔保或清償債務之用，其偽造有價證券
    行為所造成危害社會之程度自屬有異。本案被告所為上開意
    圖供行使之用而偽造有價證券犯行，固無足取，惟衡酌被告
    偽造如附表所示本票之金額均屬非鉅，且非係對公眾為之，
    與大量偽造有價證券用以販賣之情形有別，對於金融交易秩
    序之危害尚非重大，又審酌被告犯後坦承犯行，正視己錯，
    上開犯罪之情節、犯後態度，相較意圖供行使之用而偽造有
    價證券罪之法定刑度，認縱處以最低刑度，仍有情輕法重之
    情，爰就犯罪事實一㈡㈢㈥之意圖供行使之用而偽造有價證券
    犯行，均依刑法第59條規定酌予減輕其刑。
  ㈤爰以行為人之責任為基礎，審酌被告不思以正途獲取金錢，
    以前揭方式詐取告訴人乙○○、丁○○之金錢，法治觀念觀念薄
    弱，不僅損及告訴人乙○○、丁○○財產上權益，亦擾亂本票流
    通信賴、社會交易秩序，所為應予非難，惟念及被告犯後坦
    承犯行，兼衡本案犯罪之動機、目的、情節、犯後態度及告
    訴人乙○○、丁○○因此所受之損害，以及被告於本院審理時所
    陳之教育程度、家庭生活經濟狀況等一切情狀（見本院訴緝
    卷第198頁），分別量處如主文所示之刑，並分別就不得易
    科罰金之拘役刑及有期徒刑部分，定其應執行之刑，以資懲
    儆（就犯罪事實一㈣㈤犯行，被告係成年人故意對少年犯罪，
    依兒童及少年福利與權益保障法第112條前段之加重係屬刑
    法分則加重性質，且加重後成為另一獨立罪名，是此部分詐
    欺取財罪之最重本刑業提高至「有期徒刑7年6月」，已非「
    最重本刑5年以下有期徒刑」，即屬不得易科罰金之罪，附
    此敘明）。
四、按偽造之有價證券，不問屬於犯人與否，沒收之，為刑法第
    205條所明文。又按犯罪所得，屬於犯罪行為人者，沒收之
    ；前2項之沒收，於全部或一部不能沒收或不宜執行沒收時
    ，追徵其價額，刑法第38條之1第1項前段、第3項分別定有
    明文。查如附表二所示偽造之本票雖未扣案，但無證據證明
    已滅失，爰均依刑法第205條規定於各該犯行之主文項下宣
    告沒收。又如附表二所示本票上偽造之簽名、印文、指印，
    既附屬於上，自無庸再重覆宣告沒收。又被告就本案所取得
    之5,000元、5,000元、6,000元、3,000元、4,000元、2,000
    元，分別為其犯罪所得，且未扣案，均應依刑法第38條之1
    第1項前段、第3項分別於各該犯行之主文項下宣告沒收及追
    徵。　　
據上論斷，應依刑事訴訟法第299條第1項前段（依刑事裁判精簡
原則，僅記載程序法條文），判決如主文。
本案經檢察官甲○○提起公訴，檢察官吳文正到庭執行職務。
中　　華　　民　　國　　111 　年　　9 　　月　　28　　日
                  刑事第九庭  審判長法　官  何燕蓉
　　　　　　　　　
　　　　　　　　　                  法  官  吳宗航
　　　　　　　　　
　　　　　　　　　                  法  官  林翊臻
上列正本證明與原本無異。
如不服本判決，應於判決送達後20日內敘明上訴理由，向本院提
出上訴狀 (應附繕本) ，上訴於臺灣高等法院。其未敘述上訴理
由者，應於上訴期間屆滿後20日內向本院補提理由書「切勿逕送
上級法院」。
                                    書記官  郭佩瑜　　　
中　　華　　民　　國　　111 　年　　9 　　月　　30　　日
附錄本案論罪科刑法條全文：
兒童及少年福利與權益保障法第112條
成年人教唆、幫助或利用兒童及少年犯罪或與之共同實施犯罪或
故意對其犯罪者，加重其刑至二分之一。但各該罪就被害人係兒
童及少年已定有特別處罰規定者，從其規定。
對於兒童及少年犯罪者，主管機關得獨立告訴。

中華民國刑法第201條
意圖供行使之用，而偽造、變造公債票、公司股票或其他有價證
券者，處3年以上10年以下有期徒刑，得併科9萬元以下罰金。
行使偽造、變造之公債票、公司股票或其他有價證券，或意圖供
行使之用而收集或交付於人者，處1年以上7年以下有期徒刑，得
併科9萬元以下罰金。

中華民國刑法第339條
（普通詐欺罪）
意圖為自己或第三人不法之所有，以詐術使人將本人或第三人之
物交付者，處5年以下有期徒刑、拘役或科或併科50萬元以下罰
金。
以前項方法得財產上不法之利益或使第三人得之者，亦同。
前二項之未遂犯罰之。
附表一
犯罪事實 主文（含沒收） 犯罪事實一㈠ 戊○○犯詐欺取財罪，處拘役參拾日，如易科罰金，以新臺幣壹仟元折算壹日。未扣案之犯罪所得新臺幣伍仟元沒收，於全部或一部不能沒收或不宜執行沒收時，追徵其價額。 犯罪事實一㈡ 戊○○犯偽造有價證券罪，處有期徒刑壹年捌月。未扣案如附表二編號1、2所示之偽造本票各壹張均沒收；未扣案犯罪所得新臺幣伍仟元沒收，於全部或一部不能沒收或不宜執行沒收時，追徵其價額。 犯罪事實一㈢ 戊○○成年人故意對少年犯偽造有價證券罪，處有期徒刑壹年拾月。未扣案如附表二編號3所示之偽造本票壹張沒收；未扣案犯罪所得新臺幣陸仟元沒收，於全部或一部不能沒收或不宜執行沒收時，追徵其價額。 犯罪事實一㈣ 戊○○成年人故意對少年犯詐欺取財罪，處拘役參拾日，如易科罰金，以新臺幣壹仟元折算壹日。未扣案犯罪所得新臺幣參仟元沒收，於全部或一部不能沒收或不宜執行沒收時，追徵其價額。 犯罪事實一㈤ 戊○○成年人故意對少年犯詐欺取財罪，處拘役參拾伍日，如易科罰金，以新臺幣壹仟元折算壹日。未扣案犯罪所得新臺幣肆仟元沒收，於全部或一部不能沒收或不宜執行沒收時，追徵其價額。 犯罪事實一㈥ 戊○○成年人故意對少年犯偽造有價證券罪，處有期徒刑壹年拾月。未扣案如附表二編號4所示之偽造本票壹張沒收；未扣案犯罪所得新臺幣貳仟元沒收，於全部或一部不能沒收或不宜執行沒收時，追徵其價額。 

附表二
編號 發票人 票號 日期 金額（新臺幣） 偽造之印文、簽名及指印情形 1 許志龍 CR00000000 105年9月7日 8,000元 「許志龍」之印文3枚、「許志龍」之簽名1枚 2 許志龍 CR00000000  105年9月7日 10,000元 「許志龍」之印文3枚、「許志龍」之簽名1枚 3 許文龍 CR00000000  104年11月27日 12,000元 「許文龍」之簽名1枚、「許文龍」之指印3枚 4 許文龍 CR00000000  104年11月29日 20,000元 「許文龍」之簽名1枚、「許文龍」之指印3枚